【裁判字號】    95,訴,557
【裁判日期】    950725
【裁判案由】    毒品危害防制條例
【裁判全文】
臺灣臺中地方法院刑事判決               95年度訴字第557號
公  訴  人  臺灣臺中地方法院檢察署檢察官
被      告  乙○○
                    （現於臺灣臺中看守所羈押）
指定辯護人  王庭鴻律師
上列被告因違反毒品危害防制條例案件，經檢察官提起公訴（95
年度偵字第1631號），本院判決如下：
    主    文
乙○○共同販賣第一級毒品，未遂，處有期徒刑伍年。
扣案之海洛因柒包（淨重零點柒捌公克，空包裝總重壹點參柒公
克）沒收銷燬之；手機（含門號0000000000之SIM 卡）壹支、香
菸盒壹個，均沒收。
    犯罪事實
一、乙○○因無力清償積欠地下錢莊之債務新台幣（下同）1 萬
    元，竟與姓名、年籍均不詳綽號「老大」之成年人，謀議由
    「老大」與購買海洛因之人談妥買賣海洛因之數量、價格後
    ，將海洛因交予乙○○，並留下乙○○所持用之0000000000
    號電話予購買海洛因之人，經購買海洛因之人與乙○○電話
    聯絡，約定交貨地點後，由乙○○代送海洛因至約定地點交
    予向「老大」購買海洛因之人，藉此抵償乙○○所積欠之債
    務，而與「老大」共同基於意圖營利販賣第一級毒品海洛因
    之犯意聯絡，於民國（下同）95年1 月16日，「老大」先與
    欲購買海洛因之人談妥交易後，在台中市○○路與美村路口
    之鞋店，經「老大」交付放在香菸盒內之海洛因7 包（淨重
    0.78公克，空包裝總重1.37公克）予乙○○，購買毒品之人
    並撥打乙○○所持用之上開電話，約定在台中市模範市場交
    易後，約10餘分鐘後即同日16時55分許，乙○○前往約定地
    點途中，在台中市○○○路161 號前，因行跡可疑，為警上
    前盤查，而未完成交付海洛因之行為，經乙○○同意後，在
    其身上查獲上開以香菸盒包裝之海洛因7 包及其所有與「老
    大」及購買海洛因之人聯絡之手機1 支（含門號0000000000
    之SIM卡），而獲悉上情。
二、案經臺中市警察局移請臺灣臺中地方法院檢察署檢察官偵查
    起訴。
    理    由
一、訊據被告乙○○固坦承於上開時、地，代「老大」送海洛因
    予購買毒品者，惟矢口否認有何販賣海洛因之犯行，辯稱：
    伊並無資力賣海洛因，「老大」與購買海洛因者談妥買賣之
    數量、價格後，伊只是代「老大」送海洛因給購買毒品之人
    而已云云，辯護人則以：被告代「老大」交付海洛因，究係
    基於販賣或轉讓海洛因之犯意聯絡，依「罪疑惟輕」之法則
    ，應論以轉讓海洛因之罪，退步言之，縱認被告係犯販賣海
    洛因之罪嫌，交付行為尚未完成，即為警查獲，應屬未遂云
    云置辯。經查，上開犯罪事實，有扣案之白粉7包及手機1支
    可證，且扣案之白粉7 包經鑑定結果，均含海洛因成分，淨
    重0.78公克（空包裝總重1.37公克），有法務部調查局95年
    3月28日調科壹字第120017564號鑑定通知書在卷可稽（見本
    院卷第62頁），並據被告乙○○供承不諱，足徵被告之自白
    與事實相符，則被告代送海洛因之犯行堪以認定。按現行刑
    法關於正犯、從犯之區別，係以其主觀之犯意及客觀之犯行
    為標準，凡以自己犯罪之意思而參與犯罪，無論其所參與者
    是否係犯罪構成要件之行為，皆為正犯，其以幫助他人犯罪
    之意思而參與犯罪，其所參與者，苟係犯罪構成要件之行為
    ，亦為正犯，必以幫助他人犯罪之意思而參與犯罪，其所參
    與者又為犯罪構成要件以外之行為，始為從犯。故共同實施
    犯罪行為之人，在合同意思範圍以內，各自分擔犯罪行為之
    一部，相互利用他人之行為，以達其犯罪之目的者，即應對
    於全部所發生之結果，共同負責。被告於「老大」與購買海
    洛因之人談妥買賣海洛因之數量及價格後，經「老大」交付
    海洛因予被告後，由被告代「老大」將海洛因帶至約定地點
    交付予購買海洛因之人，已如前述，被告知悉其係交付海洛
    因予向「老大」購毒之人，且所參與之行為，係販賣海洛因
    之構成要件行為，依上開說明，被告自屬販賣海洛因之正犯
    ，且與「老大」在販賣海洛因之合同意思範圍內，各自分擔
    犯罪行為之一部，相互利用他人之行為，以達販賣海洛因之
    目的，則被告與「老大」係屬販賣海洛因之共同正犯甚明。
    被告及辯護人所為之辯解，顯不足採，本件事證明確，被告
    犯行堪以認定。
二、按意圖營利而販入第二級毒品，雖未及賣出，仍依販賣既遂
    罪論處。但如意圖營利而販入第二級毒品後，第1 次販賣予
    他人之行為，乃接續原先販入之犯意而為，不論其行為屬既
    遂或未遂，應認基於單一犯意之接續行為，固不能認係基於
    概括犯意之連續2行為，而以連續犯論處，其第1次之販入及
    賣出行為既已完成一完整的販入賣出之販賣行為，其第2 次
    以後之單純賣出行為，應以其賣出行為是否完成，作為判斷
    既遂或未遂之準據，不能認行為人既以營利之意圖而販入毒
    品後，其嗣後之任1 次賣出行為，不論其是否既遂或未遂，
    均接續原先販入之犯意，論以販賣既遂罪（最高法院90年度
    台上字第2816號判決要旨參照）。被告未及將扣案之海洛因
    送給購買海洛因之人，即為警查獲，其賣出行為尚未完成，
    且上開扣案之海洛因，並無證據足資證明係「老大」意圖營
    利販入後，第1 次販賣之行為，依上開說明，應成立未遂犯
    。按被告行為後，刑法第25條、第26條、第64條第2 項、第
    65條第2項之規定，於94年1月7日修正，並於95年7月1 日施
    行，有關未遂之處罰效果（得按既遂犯之刑輕之），由原先
    第26條前段移列至第25條第2 項後段；新修正之刑法第64條
    第2 項刪除死刑減輕者，得減至15年以下12年以上有期徒刑
    之規定；新修正之刑法第65條第2 項則提高無期徒刑減輕之
    幅度，由原先7 年以上，修改為20年以下15年以上有期徒刑
    ，有關未遂處罰效果，經比較新舊法之規定，對於被告並無
    利或不利之情形，應依刑法第2條第1項前段適用行為時法；
    至於死刑及無期徒刑減輕部分，經比較新舊法之規定，以行
    為時法有利於被告，應依刑法第2條第1項前段規定適用行為
    時法。核被告所為，係犯毒品危害防制條例第4條第6項、第
    1 項之販賣第一級毒品未遂罪，其持有海洛因之低度行為，
    應為販賣之高度行為所吸收，不另論罪。其已實施販賣毒品
    行為而未遂，應依修正前刑法第26條前段規定減輕其刑，其
    與「老大」之人有行為分擔及犯意聯絡，為共同正犯。公訴
    人認被告係犯毒品危害防制條例第4條第1項之罪，容有誤會
    。又毒品危害防制條例之立法目的，係為防制毒品危害，維
    護國民身心健康，此觀該條例第1條之規定自明。被告係因
    無力清償積欠「老大」之債務，才代「老大」送海洛因交予
    向「老大」購買海洛因之人，藉以抵償債務，因其僅代送1
    次，且代送之海洛因淨重僅有0.78公克，數量甚少，與一般
    販賣海洛因者對於國人健康危害之程度，自有極大之差異，
    其犯罪之情狀可憫恕，足認科以最低刑即無期徒刑仍嫌過重
    ，爰依刑法第59條規定減輕其刑，並依法遞減之。刑法第59
    條雖由「犯罪之情狀可憫恕者，得酌量減輕其刑」，修正為
    「犯罪之情狀可憫恕，認科以最低度刑仍嫌過重者，得酌量
    減其刑」，此為法院就刑之酌減審認標準見解之明文化，非
    屬法律之變更（最高法院95年第8次刑事庭會議決議），併
    此敘明。爰審酌被告係因無力清償借款，經「老大」表示可
    代送海洛因以抵償債務，才代送海洛因，而其代送次數僅有
    1次，海洛因數量甚少，及其犯罪之手段、犯罪所生之危害
    及其犯後坦承代送海洛因之犯行等一切情狀，量處如主文所
    示之刑。至扣案之海洛因7包（淨重0.78公克，空包裝總重
    1.37公克），係查獲之毒品（空包裝袋因海洛因量微，無法
    析離），為違禁物，應依毒品危害防制條例第18條第1項前
    段宣告沒收銷燬之；扣案之手機（含門號0000000000之SIM
    卡）1支，及扣案裝海洛因之香菸盒1個，手機係被告所有，
    香菸盒係「老大」所有包裝海洛因，防止海洛因受潮、逸漏
    之物，均係供販賣海洛因所用之物，應依毒品危害防制條例
    第19條第1項宣告沒收。
三、公訴意旨認被告另自95年1 月上旬某日起，代「老大」轉交
    海洛因予購買毒品之人數次，且於95年1 月16日16時55分，
    在台中市○○○路161 號前，交付海洛因予買主甲○○、綽
    號「阿貓」等人，為警當場查獲云云。公訴人認被告有多次
    代送海洛因之犯行，無非以證人甲○○於警詢之證述及被告
    之自白為依據，惟查：
  (一)證人甲○○於警詢證稱：95年1 月16日15時59分許，由「老
    Ｋ」騎機車載伊至台中市○村路○段270巷口，向綽號「阿南
    仔」之被告（當場指認）購買1 千元之海洛因，買來的毒品
    在「老Ｋ」身上，不知「老Ｋ」之真實姓名，「老Ｋ」見警
    盤查，即騎機車逃逸，伊與「老Ｋ」除當天外，在95年1 月
    14日11時，也在同一地點向被告購買海洛因，共向被告買過
    3至4次，都是以「老Ｋ」申請之0000000000號電話打被告00
    00000000號電話聯絡，約定時間及地點再行交易等語（見警
    卷第7至8頁）。而本院依公訴人之聲請，調取證人甲○○所
    稱與被告聯絡之0000000000號電話通聯紀錄，其持用人係鍾
    萬村，且0000000000號電話於95年1月12日、95年1月13日、
    95年1月15日、95年1月16日分別撥打被告持用之上開電話數
    次，有遠傳電信股份有限公司函覆之行動電話基本資料及通
    聯紀錄在卷可稽（見本院卷第34-35頁、第39-44頁、第46-4
    8頁、第50-52頁、第54- 55頁）。惟證人甲○○證稱不知「
    老Ｋ」之真實姓名，則上開電話是否即為「老Ｋ」持用，並
    無其他證據可資證明，且95年1月16日上開2個門號固有通聯
    紀錄，而證人甲○○證稱當天15時59分，在台中市○村路○
    段270 巷口，向被告購買之海洛因，被告交付之海洛因係在
    「老Ｋ」身上，然「老Ｋ」並未為警當場查獲，則其所言是
    否屬實，並非無疑。又95年1月14日上開2個門號並無通聯紀
    錄，則證人甲○○所稱當天以「老Ｋ」持用之電話與被告聯
    絡購買海洛因，並於當日11時許，向被告購買海洛因之證言
    ，顯與事實不符。況且，縱認上開電話係「老Ｋ」所持用，
    該電話與被告持用之電話有上開之通聯紀錄，僅可證明上開
    2 個門號有通話之事實，無從證明其通話之內容即為買賣海
    洛因。綜上可知，證人甲○○警詢之證言，既有上述瑕疵可
    指，自難遽為不利被告之認定。
  (二)按被告或共犯之自白，不得作為有罪判決之唯一證據，仍應
    調查其他必要之證據，以察其是否與事實相符，刑事訴訟法
    第156條第2項定有明文。被告雖於警詢供稱：曾幫「老大」
    之男子送海洛因予甲○○、綽號「老Ｋ」及「阿貓」等5、6
    人，並收取金錢5百元或1千元，於偵訊及本院準備程序、審
    理時，均自承幫「老大」送過4次海洛因，最後1次尚未送給
    購買海洛因之人即被查獲，惟被告於警詢自承曾於95年1 月
    14日11時、同年月16日15時，送海洛因給證人甲○○，因所
    述交貨之時間與證人甲○○所述相同，顯見被告係附合證人
    甲○○之證述，惟甲○○之證言不足採，已如上述，除此之
    外，並無其他證據足資證明被告之自白與事實相符，依上開
    說明，自難單以被告之自白，作為有罪判決之唯一證據。
  (三)綜上可知，公訴人所指被告上述之犯行，不能證明，惟公訴
    人認此與上開起訴經本院判處有罪部分，有裁判上一罪之關
    係，爰不另為無罪之諭知，併此敘明。
四、依刑事訴訟法第299條第1項前段，毒品危害防制條例第4 條
    第1項、第6項、第18條第1項前段、第19條第1 項，刑法2條
    第1 項、第11條、第28條、第59條、修正前刑法第26條前段
    ，判決如主文。
中    華    民    國     95    年    7    月    25    日
                  刑事第二庭   審判長法  官  林清鈞
                                     法  官  郭書豪
                                     法  官  林慧英
上正本證明與原本無異。
如不服本判決，應於送達後10日內向本院提出上訴狀（須附繕本
），上訴於臺灣高等法院臺中分院。
                                     書記官  廖碩薇
中    華    民    國    95    年    7     月    25    日
附錄論罪科刑法條
毒品危害防制條例第4條
製造、運輸、販賣第一級毒品者，處死刑或無期徒刑；處無期徒
刑者，得併科新臺幣1千萬元以下罰金。
製造、運輸、販賣第二級毒品者，處無期徒刑或7 年以上有期徒
刑，得併科新臺幣7百萬元以下罰金。
製造、運輸、販賣第三級毒品者，處5 年以上有期徒刑，得併科
新臺幣5百萬元以下罰金。
製造、運輸、販賣第四級毒品者，處3 年以上10年以下有期徒刑
，得併科新臺幣3百萬元以下罰金。
製造、運輸、販賣專供製造或施用毒品之器具者，處1年以上7年
以下有期徒刑，得併科新臺幣1百萬元以下罰金。
前五項之未遂犯罰之。


司法院資訊處製作；財團法人民間司法改革基金會備份。
